臺灣臺中地方法院民事判決　　　　　　　95年度勞訴字第95號
原　　　告　乙○○
訴訟代理人　賴書貞律師
送達代收人　劉憲璋律師
被　　　告　臺中市忠孝國民小學
法定代理人　甲○○
訴訟代理人　李慶松律師
複代理人　　蔡瑞麒律師
上列當事人間給付退休金事件，本院於96年6月27日言詞辯論終
結，判決如下：
    主    文
原告之訴及假執行之聲請均駁回。
訴訟費用由原告負擔。
    事實及理由
甲、程序方面：
    訴狀送達後，原告不得將原訴變更或追加他訴。但請求基礎
    事實同一，擴張或減縮應受判決事項之聲明者，不在此限，
    民事訴訟法第255條第2、3款定有明文。本件原告起訴時原
    請求被告應給付延長工時加班費及退休金合計新臺幣（下同
    ）831,102元，嗣於民國（下同）96年6月27日減縮為：被告
    應給付退休金315,840元。查原告請求基礎均本於同一之僱
    傭契約，且屬縮減應受判決事項之聲明，被告亦表示無意見
    ，則原告於96年6月27日縮減之聲明自屬合法，合先敘明。
乙、實體方面：
一、原告起訴主張略以：
（一）原告原受雇於被告臺中市忠孝國民小學（以下稱被告），
      自83年3月2日起至92年12月30日止擔任警衛一職，為校園
      警衛及保全，維護校園開放、使用人員安全及設施之維護
      ，每月薪資26,320元。惟原告於92年12月30日退休時，被
      告卻未發給原告退休金。
（二）按行政院勞工委員會（下稱勞委會）86年10月30日公告，
      保全業於87年4月1日起適用勞動基準法，嗣經勞委會87
      年7月27日公告，核定保全業人員符合勞動基準法施行細
      則第50條之1第1款規定，為勞動基準法第84條之1之工作
      者。而按勞工退休時應按其工作年資每滿1年給與兩個基
      數，滿半年者以1年計，勞動基準法第55條第1項第1款定
      有明文。故原告依勞動基準法規定工作年資計算結果應為
      5年6個月，年資基數應為12。按原告退休時之月平均工資
      26,320元計算，原告應領之退休金為315,840元。被告於
      原告退休時並未給付上開退休金，為此提起本件訴訟，並
      聲明求為判決：被告應給付原告315,840元，及自起訴狀
      繕本送達翌日起至清償日止，按週年利率5%計算之利息，
      並陳明願供擔保請准宣告假執行。
（三）對被告答辯之補充陳述：
    (一)查原告自83年3月2日起就受雇於被告擔任警衛一職至92年
      12月30日止，即認被告所言契約約定係臨時人員屬實，然
      自基準時點後，兩造均定期續約，原告前後工作未間斷，
      迄92年3月2日退休止已經將近10年，依勞動基準法第9條
      第2項第2款、第10條之規定，兩造間勞動關係也已變更為
      不定期勞動契約。而依勞委會相關函示，及基於憲法所定
      保障勞工之基本國策、勞動基準法保障勞工之精神，臨時
      人員仍有勞動基準法之適用。所以不論兩造間勞動關係是
      屬於不定期僱用契約或臨時性質，原告均得依勞動基準法
      規定請求退休金。
    (二)依被告所提臺中市政府公報，原告工作內容，除擔任校園
      巡察守衛工作外，還有管制門禁、詢查可疑人物之出入、
      辦理會客登記、協助警衛室清潔及整理環境美化、協助工
      友檢查門窗、水電開關，值日夜、收信、接聽電話、臨時
      機動事項等，故原告既負責校園之警衛及保全，協助校園
      內人員及設施之安全與維護，具有警衛及保全性質，應堪
      認定，應屬於其他工商服務業中所列之保全業。即認原告
      不屬於保全業，因原告除警衛工作外，工作項目還包含各
      項雜務，根據勞委會相關函文說明，公立各級學校臨時人
      員如其所從事之工作與工友工作相同，應適用勞動基準法
      ，原告自仍有勞動基準法之適用。
二、被告答辯略以：
（一）原告受雇於被告係從事警衛臨時人員工作，是原告主張受
      雇為被告之保全人員顯與事實不符。
（二）依臺中市政府臨時僱工僱用標準及管理要點第6點第3項、
      及臺中市中小學值日夜工作臨時人員僱用及管理要點四值
      勤與考核（二）考核２值日夜工作人員不適用勞動基準法
      之規定；又依台中市政府、勞工保險局及行政院相關函文
      以觀，公務機關非依公務人員法制進用之臨時人員，並無
      勞基法之適用。又所稱「公務機關非依公務人員法制進用
      之臨時人員」，依勞委會函示，係指除公務人員（即依各
      種公務人員人事法令進用及管理人員）、聘僱人員（即依
      聘用人員聘用條例及行政院暨所屬機關約僱人員僱用辦法
      進用人員）及技工、工友、駕駛外，與公務機構有僱傭關
      係之臨時人員。本案原告並非為上開勞委會函示所稱之公
      務員、聘僱人員、技工、工友及駕駛，依前開行政院之函
      示，自無勞動基準法之適用。因此，被告並非勞動基準法
      第3條規定適用之行業，是原告主張依勞動基準法請求被
      告給付退休金，核屬無據。
（三）被告係依臺中市政府臨時僱工僱用標準及管理要點及臺中
      市中小學值日夜工作臨時人員僱用及管理要點規定雇用原
      告，且與原告訂有僱用契約，並依上揭要點第5點僱用程
      序（三）約定僱用期限為1年，再參酌行政院暨所屬機關
      約僱人員僱用辦法第5條第2項、第9條第1項規定：約僱人
      員僱用期滿，或屆滿65歲，應即無條件退休。不適用俸給
      、考績、退休、撫卹及公務人員保險法之規定，本件原告
      既依上揭規定為被告所僱用，且於92年12月30日合約期滿
      後未再訂立契約，因此原告請求給付退休金一節，自屬無
      據。
（四）綜上所述，原告請求被告給付退休金，顯無理由。並聲明
      求為判決駁回原告之訴及假執行之聲請，並陳明如受不利
      判決，願供擔保請准免執行。
三、法院之判斷：
（一）兩造對於原告自83年3月2日起至92年12月30日止，受僱於
      被告擔任警衛乙節，並不爭執。又原告任職於被告擔任專
      責值日、夜、巡查守衛，並協助整理學校環境等工作，1
      年1聘，兩造簽訂有合約書，最末一次約定工作期間自92
      年1月1日至92年12月31日止，亦有被告提出之合約書附卷
      可憑。又原告為30年次，離職時已滿60歲亦有本院職權調
      閱之司法院戶役政個人基本資料查詢結果在卷足稽。
（二）按勞工有左列情形之一者，得自請退休：1.工作15年以上
      年滿55歲者。2.工作25年以上者。又勞工非有左列情形之
      一者，雇主不得強制其退休：1.年滿60歲者。2.心神喪失
      或身體殘廢不堪勝任工作者。勞動基準法第53條、第54條
      第1項分別定有明文。經查，原告雖請求被告依勞動基準
      法第55條給予12個基數之退休金，惟原告於被告處服務時
      所擔任之職務即認依其主張之自87年4月1日基準時點起即
      得適用勞動基準法，然迄其離職之92年12月31日止，其工
      作年資合計應為5年9個月，未滿15年，核與上開勞動基準
      法規定之勞工自動退休要件不合；且查，原告於92年間雖
      已滿60歲，然本件兩造係於僱傭契約期滿後未續聘而終止
      契約關係，亦為原告所不爭執，則被告並非強制原告退休
      ，核亦與依勞動基準法第54條第1項規定之強制退休不符
      。是以原告主張被告應依勞動基準法第55條之規定給付原
      告退休金，自屬無據，應難准許。
（三）綜上所述，原告請求被告給付退休金315,840元及自起訴
      狀繕本送達翌日起至清償日止，按年息5％計算之利息，
      於法尚屬無據，應予駁回。
四、本件判決之基礎已臻明確，兩造其餘之攻擊防禦方法及舉證
    ，核與判決無影響，毋庸一一論列，併此敘明。
五、原告之訴已經駁回，其假執行之聲請已失所附麗，應併駁回
    之。
據上論結，本件原告之訴為無理由，依民事訴訟法第78條，判決
如主文。
中　　華　　民　　國　　96　　年　　7 　　月　　18　　日
                  民事第二庭    法  官　王鏗普
正本係照原本作成。
如對本判決上訴，須於判決送達後20日內向本院提出上訴狀。
中　　華　　民　　國　　96　　年　　7 　　月　　18　　日
                                書記官
